【裁判字號】    88,訴,772
【裁判日期】    890321
【裁判案由】    違反森林法
【裁判全文】
臺灣臺南地方法院刑事判決                          八十八年度訴字第七七二號
    公  訴  人  臺灣台南地方法院檢察署檢察官
    被      告  甲○○
右列被告因違反森林法案件，經檢察官提起公訴 (八十八年度營偵字第七五四號)，
本院判決如左：
    主  文
甲○○於保安林內，擅自墾植，處有期徒刑貳年，緩刑伍年。
    事  實
一、甲○○明知台灣省農林廳林務局管轄之台南縣白河鄉大埔事業區第二十二林班地
    為國有保安林地，不得擅自墾植，竟意圖為自己不法之利益，自民國（下同）七
    十八年間起，在前開國有保安林地內，毀損大埔事業區第二十二林班地之相思樹
    林四百二十株、什木一百四十株，材積合計三九七．六立方公尺，價值新台幣五
    十六萬八千三百五十八元，擅自墾植栽種檳榔樹，計竊占面積達一‧七四公頃（
    如附圖所示）。嗣於八十七年十一月上旬，為台灣省政府農林廳林務局嘉義林區
    管理處（下稱嘉義林區管理處）龍美工作站巡視員乙○○巡視該管轄林班地時發
    現上情。
二、案經嘉義林區管理處龍美工作站訴由台南縣警察局白河分局報請台灣台南地方法
    院檢察署檢察官偵查起訴。
    理  由
一、訊據被告甲○○矢口否認有何違反森林法犯行，辯稱：本案遭查獲之檳榔樹是其
    堂兄李益珍贈與，伊並未擴張增種，亦未實際到場耕作云云。惟查：前開被告墾
    植之土地，為國有保安林地，且據台灣省政府農林廳林務局嘉義林區管理處於八
    十三年九月間查報結果，李益珍占用國有保安林地種植檳榔樹三百五十株，其濫
    墾面積為Ｏ．二公頃，此有行政院農業委員會林務局嘉義林區管理處八十八年九
    月十五日八八嘉政字第一三０一七號函、八十八年十二月二日八八嘉政字第一六
    二三０號函及嘉義林區管理處八三嘉政字第一Ｏ八Ｏ五號查報函在卷可稽；惟本
    件被告甲○○所濫墾占種檳榔樹面積，于八十七年十一月上旬經林區管理人員測
    量結果其濫墾（種植檳榔樹）面積已擴大為一．七四公頃，面積擴增七倍餘，亦
    有大埔事業區第二十二林班地測量位置圖及現場照片二幀附卷可憑。再本件係嘉
    義林區管理處龍美工作站巡視員乙○○巡視時查獲，伊並據李益珍之供述及現場
    勘查測量結果，通知被告到場詢問，被告到場承認並在測量位置圖簽名無異議等
    情，業據證人乙○○於本院審理中證述綦詳，並有前開位置圖可稽，益徵被告確
    有右揭於國有保安林地擅自墾植之犯行，其所辯無非畏罪卸責之詞，要無可採。
    本件事證明確，被告犯行堪以認定。
二、森林法已於八十七年五月二十七日修正公布，並於同年月二十九日實施，該法第
    五十一條第一項修正為於他人森林或林地內，擅自墾植或占用者，處六月以上五
    年以下有期徒刑，得併科新台幣六十萬元以下之罰金，是行為人行為後法律已有
    變更，應依刑法第二條第一項但書之規定，從較輕之裁判前之法律即修正前之森
    林法第五十一條第一項處斷（法定刑為六月以上五年以下有期徒刑，得併科三萬
    元以下之罰金）。核被告所為，係犯修正前森林法第五十一條第一項在他人森林
    內擅自墾植罪。被告陸續墾植土地之行為，均係基於一個犯意之決定，達成其同
    一犯罪之各個舉動，應屬法律概念之一接續行為，應論以一罪。又被告係於國有
    保安林地內犯森林法第五十一條第一項之罪，爰依同條第二項之規定，加重其刑
    至二分之一。爰審酌被告犯罪之動機、目的、方法、所得利益、破壞林地面積甚
    大，危害非輕及其犯後猶飾詞狡卸，毫無悔意等一切情狀，處如主文所示之刑，
    以資懲儆。又被告前未曾受有期徒刑以上刑之宣告，有台灣台南地方法院檢察署
    刑案資料查註紀錄表在卷可憑，其經此教訓後，應知所警惕，信無再犯之虞，本
    院因認所宣告之刑以暫不執行為適當，併諭知緩刑五年，以勵自新。
據上論斷，應依刑事訴訟法第二百九十九條第一項前段，修正前森林法第五十一條第
一項、第三項，刑法第十一條前段、第二條第一項但書、第七十四條第一款，罰金罰
鍰提高標準條例第一條前段，判決如主文。
中    華    民    國      八十九      年      三      月    二十一  日
                                  臺灣臺南地方法院刑事第三庭
                                          法  官  姚 貴 美
右正本證明與原本無異
如不服本判決，應於送達後十日內，向本院提出上訴狀
                                          書記官  魏 芝 雯
中    華    民    國      八十九    年      三        月    二十二    日
附錄本案論罪科刑條文：
森林法第五十一條
於他人森林，內擅自墾植或設置工作物者，處六月以上五年下有期徒刑，得併科三萬
元以下罰金。
前項之罪保安林犯之者，得加重其刑至二分之一。
犯本條之罪者，其墾植物及工作物沒收之。


司法院資訊處製作；財團法人民間司法改革基金會備份。
